臺灣桃園地方法院刑事簡易判決　　　　　100年度易字第470號
公　訴　人　臺灣桃園地方法院檢察署檢察官
被　　　告　李志星
上列被告因詐欺案件，經檢察官聲請以簡易判決處刑（99年度偵
字第17425 號），本院認為不宜以簡易判決處刑，改依通常程序
審理（原受理案號：100年度壢簡字第22號），判決如下：
    主  文
李志星無罪。
    理  由
一、本件聲請簡易判決處刑意旨略以：被告李志星知悉提供自己
    帳戶予他人使用，依一般社會生活經驗，可得預見該帳戶有
    遭犯罪集團利用於隱匿其身份及其詐欺所得之財物，竟仍不
    違背其本意，基於幫助詐欺之未必故意，於民國99年4 月間
    某日，將其國泰世華銀行中壢分行之帳號013 —0000000000
    00號帳戶提款卡、密碼，交予詐騙集團成員。嗣於如附表所
    示時間，該犯罪集團成員共同基於意圖為自己不法所有之犯
    意聯絡，利用被告李志星所交付之前開帳戶，以附表所示方
    式，向被害人李珮榮、林宗毅、施勻瑄、陳幼唐、陳瑩真、
    徐雅雯及薛詠瑋詐得財物。嗣經被害人李珮榮、林宗毅、施
    勻瑄、陳幼唐、陳瑩真、徐雅雯及薛詠瑋發現情況有異，報
    警處理，始經警循線查獲上情。因認被告李志星涉犯刑法第
    30 條第1 項、第339條第1 項之幫助詐欺取財罪嫌云云。
二、證據能力方面：
    按「被告以外之人於審判外之陳述，雖不符刑事訴訟法第15
    9條之1至第159條之4之規定，而經當事人於審判程序同意作
    為證據，法院審酌該言詞陳述或書面陳述作成時之情況，認
    為適當者，亦得為證據。當事人、代理人或辯護人於法院調
    查證據時，知有刑事訴訟法第159條第1項不得為證據之情形
    ，而未於言詞辯論終結前聲明異議者，視為有前項之同意。
    」，刑事訴訟法第159條之5定有明文。查本判決所引用以下
    審判外作成之相關供述證據，公訴人及被告李志星於本院準
    備程序、審判期日均表示無意見而不予爭執，亦未於言詞辯
    論終結前聲明異議，本院審酌上開證據資料製作時之情況，
    尚無違法取得及證明力明顯過低之瑕疵，認以之作為證據應
    屬適當，而其餘所依憑判斷之非供述證據，本院亦查無有何
    違反法定程序取得之情形，且上開各該證據均經本院於審判
    期日依法進行證據之調查、辯論，被告於訴訟上之防禦權，
    已受保障，故上開證據資料均有證據能力。
三、按犯罪事實應依證據認定之，無證據不得認定犯罪事實；不
    能證明被告犯罪者，應諭知無罪之判決，刑事訴訟法第 154
    條第2項、第301 條第1項分別定有明文。又事實之認定，應
    憑證據，如未能發現相當證據，或證據不足以證明，自不能
    以推測或擬制之方法，為裁判基礎；且認定不利於被告之事
    實須依積極證據，苟積極證據不足為不利於被告事實之認定
    時，即應為有利於被告之認定；另認定犯罪事實所憑之證據
    ，雖不以直接證據為限，間接證據亦包括在內，然而無論係
    直接證據或間接證據，其為訴訟上之證明，須於通常一般之
    人均不致有所懷疑，而得確信其為真實之程度者，始得據為
    有罪之認定，倘其證明尚未達到此一程度，而有合理性之懷
    疑存在，無從使事實審法院得有罪之確信時，即應由法院為
    諭知被告無罪之判決（最高法院40年度台上字第86號、30年
    度台上字第816 號、76年度台上字第4986號判例意旨可資參
    照）。況檢察官就被告犯罪事實，應負舉證責任，並指出證
    明之方法，刑事訴訟法第161條第1項亦有明定，是檢察官對
    於起訴之犯罪事實，應負提出證據及說服之實質舉證責任，
    倘其所提出之證據，不足為被告有罪之積極證明，或其指出
    證明之方法，無從說服法院以形成被告有罪之心證，基於無
    罪推定之原則，自應為被告無罪判決之諭知（最高法院92年
    度臺上字第128號判例意旨參照）。
四、公訴人認被告李志星涉有上揭詐欺罪嫌，無非係以被告李志
    星於警詢時之供述、證人即被害人李珮榮、林宗毅、施勻瑄
    、陳幼唐、陳瑩真、徐雅雯及薛詠瑋於警詢時之指述，及國
    泰世華銀行中壢分行之帳號013 —000000000000號存摺影本
    3 紙、客戶資料查詢、對帳單、印鑑卡各1 份，資為論據。
五、訊據被告李志星固坦承上開國泰世華銀行中壢分行帳戶為其
    所申辦使用，惟堅詞否認有何幫助詐欺取財犯行，辯稱：上
    開帳戶為伊公司的薪資轉帳戶，公司每月25日會發薪水，遇
    到假日則提前1 、2 天，伊於99年4 月23日要用上開帳戶之
    提款卡領薪水時才發現提款卡遺失，伊當日向伊母親拿存摺
    、印章去國泰世華銀行辦理掛失補發提款卡時，銀行才告知
    伊上開帳戶異常，要伊去所在地派出所備案，草楠派出所警
    員向伊稱該帳戶未被通報為警示帳戶無法受理，叫伊拿存摺
    去提領看看，伊後來去銀行因等很久就直接問銀行行員是否
    已被列為警示帳戶，銀行行員回答是然後通報中壢分局，中
    壢分局警員就帶伊去作筆錄；伊4 月初時有將提款卡密碼寫
    在紙條上交給伊前妻提錢，密碼係伊生日，伊前妻雖然知道
    伊生日，但伊與前妻因為腦部開過刀記性都不好，伊怕前妻
    忘記密碼故將密碼寫在紙條上塞到提款卡保護套裡面，伊前
    妻將提款卡還伊後伊也忘記把紙條取出來，伊最後一次使用
    提款卡提錢是在99年4 月19日提領新臺幣（下同）1,000 元
    等語。經查：
（一）被害人李珮榮、林宗毅、施勻瑄、陳幼唐、陳瑩真、徐雅
      雯及薛詠瑋分別於附表所示之時間，因誤信詐欺集團成員
      於拍賣網站上佯裝刊登販售物品之訊息，陷於錯誤而分別
      於附表所示之時間，將如附表所示之金額匯至被告所申設
      之前揭國泰世華銀行中壢分行帳戶內之事實，業經該上開
      被害人於警詢證述綦詳，且有被告上開帳戶之存摺影本3
      紙、對帳單、客戶資料查詢、印鑑卡各1 份，及中國信託
      自動櫃員機交易明細表2 紙、郵政自動櫃員機交易明細表
     、 國泰世華商業銀行存摺影本、華南商業銀行存摺影本、
      國泰世華商業銀行存款憑證客戶收執聯、郵政跨行匯款申
      請書各1 紙，及拍賣網頁資料在卷可稽，固堪認屬為真。
      惟厥應進一步審究者，即被告是否確有將其前揭帳戶提款
      卡交給他人或詐騙集團成員使用，抑或如被告所辯，其前
      曾遺失該帳戶之提款卡。
（二）被告自91年12月3 日起，即在臺灣阿迪達斯股份有限公司
      （下稱阿迪達公司）任職迄100 年1 月31日始離職，前開
      帳戶係被告為任職於阿迪達公司於91年12月3 日所申辦之
      薪資轉帳戶，阿迪達公司並於每月25日以匯款入前開帳戶
      方式發放當月薪資，遇例假日則提前至工作日匯入當月薪
      資，被告99年4 月份薪資即係以匯款方式匯入前開帳戶，
      99年5 月份以後薪資因被告於99年4 月25日以後口頭向阿
      迪達公司請求，阿迪達公司始改採以記名支票給付方式給
      付被告，此有阿迪達公司100 年1 月18日、4 月27日回函
      各1 份、被告上開帳戶對帳單及印鑑卡各1 份在卷可佐；
      阿迪達公司並以匯款入前開帳號方式陸續於99年2 月10日
      給付被告薪資獎金3,000 元、於99年2 月25日給付薪資獎
      金32 ,4 67元、於99年3 月25日給付薪資獎金27,069元、
      於99年3 月31日給付薪資獎金51, 566 元、於99年4 月23
      日給付薪資獎金26,297元，且被告金融往來信用亦無不良
      或欠債紀錄，亦有被告上開帳戶對帳單及財團法人金融聯
      合徵信中心當事人綜合信用報告各1 份附卷可稽，由此可
      知被告實具正當職業，為有穩定收入之人，而近年罪犯利
      用他人金融帳戶作為詐欺取財等財產犯罪之得款帳戶情形
      ，廣為傳播媒體報導，已為社會大眾所周知，是倘隨意提
      供帳戶物件予不明人士挪作不法目的使用，被害人勢將循
      所存匯款項帳戶報警循線查辦申請開立者甚明，依常情被
      告當無甘冒遭警查獲致可能喪失現有工作、財產之風險，
      猶為本案犯行之必要，故依卷內積極證據資料，已查無被
      告有何將本案國泰世華銀行帳戶之提款卡及密碼提供交付
      予不明人士使用之動機。
（三）次依被告所辯，其係在99年4 月23日欲提領薪資時發現其
      提款卡遺失，隨即於同日向國泰世華銀行辦理掛失補發提
      款卡，此亦有國泰世華商業銀行中壢分行99年7 月5 日（
      99）國世銀中壢字第0220009900639 號函、99年9 月17日
      （99）國世銀中壢字第02200099000849號函各1 份附卷為
      佐，顯見被告所辯其於發現遺失後即辦理提款卡掛失乙事
      應非子虛。稽之被告既在99年4 月23日發現提款卡遺失後
      即向銀行辦理其提款卡掛失手續，雖辦理掛失前被害人李
      珮榮、林宗毅、施勻瑄、陳幼唐、陳瑩真、徐雅雯匯入款
      項已遭詐騙集團提領，惟99年4 月23日仍有5 筆匯款金額
      均為千餘元之不明款項陸續匯入，甚於被告已掛失提款卡
      後之同年4 月26日更有3筆 金額均為1 千至2 千餘元不等
      之不明款項匯入，並因此致使被害人薛詠瑋於99年4 月23
      日轉帳入被告前揭帳戶內之金額及其他8 筆金額均為1 千
      至2 千餘元不等之不明款項遭凍結，而無法被詐騙集團提
      領，此與實務上一般提供帳戶資料給詐騙集團使用者，縱
      有反悔之意，亦多係在已有若干被害人遭受詐騙，款項亦
      遭詐騙集團成員提領一空後，始至金融機構辦理帳戶資料
      之所謂「掛失」手續，以求事後彌補或規避責任之情節大
      有不同，則被告是否確有將其之前揭提款卡提供給他人或
      詐騙集團成員使用，自甚有相當疑問。且被告雖已無持有
      前揭提款卡，但其前揭帳戶存摺現仍在其持有中，此有該
      存摺封面暨其內頁影本在卷可憑，益徵被告所辯其僅係遺
      失提款卡乙節，非屬無稽。
（四）又被告當時所任職之阿迪達公司仍於99年4 月23日以轉帳
      匯款方式，將被告99年4 月份之薪資26,297元匯入前開帳
      戶，該筆26,297元之薪資更與前述9 筆金額為1 千至2 千
      餘元不等之款項，一同因該帳戶遭凍結至今仍無法提領，
      有前揭國泰世華銀行帳戶之對帳單附卷可參。矧被告既知
      前揭帳戶為伊任職公司之薪資轉帳帳戶，且於99年4 月23
      日仍有2 萬餘元之薪資匯入，其後每月仍有繼續使用本案
      國泰世華銀行帳戶之需求，若其有意將個人帳戶之提款卡
      及密碼交付予不明人士使用，當應提供長期閒置之其他帳
      戶相關物件為是，況被告除申辦有前開國泰世華銀行帳戶
      外，尚有其他6 家金融機構帳戶，此有本院金融帳戶開戶
      查詢系統查詢單1 份附卷可查，要無僅交付本案國泰世華
      銀行帳戶之提款卡及密碼之理，況且被告何以在預見其任
      職公司將匯入99年4 月份共2 萬餘元之薪資前，即將該帳
      戶之提款卡及密碼交付詐騙集團，豈非有意讓其薪資一併
      遭詐騙集團提領或遭銀行凍結？此顯非事理之常，益徵被
      告辯稱其提款卡係遺失等情確非無據。
（五）再被告辯稱其於99年4 月23日（星期五）發覺該提款卡遺
      失之際，即於同日向其母說明上情並索取前開帳戶存摺及
      印章，然後至國泰世華商業銀行掛失該提款卡，嗣因該帳
      戶異常，經行員告知後本欲至桃園縣政府警察局草楠派出
      所備案，惟因該帳戶尚未通報為警示帳戶，派出所員警告
      知無法受理，其乃於99年4 月26日（星期一）上午8 時30
      分許，復至國泰世華商業銀行向行員詢問是否已列為警示
      帳戶，行員查詢後乃通知中壢分局，中壢分局員警即將其
      帶回並於同日製作筆錄等情，亦與證人即被告之母莊鳳嬌
      於本院調查時之證述、證人即國泰世華銀行行員陳思帆於
      警詢時之證述大致相符，並有99年4 月26日中壢分局中壢
      派出所、99年5 月1 日楊梅分局草楠派出所被告警詢筆錄
      各1 份在卷可憑。草楠派出所警員吳鴻章於100 年2 月17
      日雖回覆本院稱查無被告於99年4 月23日至該所備案紀錄
      ，惟亦回覆稱：警方受理異常帳戶會先向「165 警察電信
      金融聯防平台」查詢該帳戶是否已列為警示帳戶，若無被
      害人報案遭詐騙何來警示帳戶，如查無紀錄則查詢報案人
      口述警示帳戶銀行服務電話是否為異常，如查詢確屬警示
      帳戶則開戶人即為犯罪嫌疑人，應立即製作筆錄並向前開
      平台調閱被害人筆錄等語，此有草楠派出所警員吳鴻章於
      100 年2 月17日報告1 份在卷可參，言下之意即指未有被
      害人報案時即非屬警示帳戶，非屬警示帳戶則無犯罪嫌疑
      人，無庸製作筆錄甚明。復參諸證人陳思帆於警詢中亦證
      稱前開帳戶係99年4 月25日始由中壢分局中壢派出所向銀
      行通報為警示帳戶等語明確，再核諸上開被害人報案日期
      均為99年4 月25日之後（依內政部警政署反詐騙諮詢專線
      紀錄表顯示，最先報案之被害人為李珮榮，其於99年4 月
      25 日 下午4 時46分許始撥打諮詢專線報案），此有上開
      被害人報案紀錄等資料（內政部警政署反詐騙諮詢專線紀
      錄表、受理各類案件紀錄表、受理刑事案件報案三聯單）
      在卷可查，足見被告上開所辯情節應屬非虛，則被告所述
      上開舉止亦符合一般人於發現提款卡遺失後之處理常情，
      尚無一般提供帳戶者所常見放任詐欺正犯使用或畏罪遲不
      到案說明之情。
（六）至被告辯稱其於99年4 月初曾將提款卡借與其妻（已於99
      年6 月離婚）使用，其夫妻2 人因腦部開過刀記性不好，
      故提款卡密碼均設定為生日，其因怕妻子忘記密碼，故自
      行將密碼寫於紙條上置於保護套內，上開帳戶提款卡遺失
      時，寫有密碼之紙條仍置於提款卡保護套內忘記取出等情
      ，雖非社會上所常見之情狀，而證人即其前妻王思瑗更於
      本院調查時證述未曾向被告借過提款卡等情在卷，惟證人
      王思瑗於本院調查時就被告是否曾向其提起前開帳戶提款
      卡遺失乙節，先回答：「被告沒有提過類似的事情，因為
      我們那個時候很少說話」，後經本院再度詢問同樣問題時
      ，竟又改稱：「被告有跟我提過提款卡掉了的事情，但我
      有問他什麼事情，而被告只是帶過而已，自己也不清楚是
      什麼事。他是說他的帳戶不能用，然後我說怎麼會這樣，
      被告也講的不清不楚，時間很久了，我也記得不是很清楚
      。」，是證人王思瑗是否因不復記憶始證稱未向被告借過
      提款卡乙情，則尚存有合理懷疑空間，況夫妻間互相使用
      提款卡亦無違背社會常情，被告所辯衡情非絕無可能。
（七）本案既存有前揭足以令人懷疑被告是否確有將前開國泰世
      華銀行帳戶提款卡及密碼提供交付予不明人士使用之事實
      ，而公訴人復未能提出其他積極證據加以證明，僅以被害
      人確實受到詐騙而匯款至被告申辦之前開帳戶等間接情事
      ，逕予推論被告涉犯幫助詐欺取財，自有速斷。至詐騙集
      團為何願意使用被告遺失之提款卡，固仍存有若干疑點，
      然倘欲認定被告確有將其提款卡提供給詐騙集團使用之幫
      助詐欺事實，必在通常一般之人均不致有所懷疑，而得確
      信其為真實之程度下，始得據為有此犯罪事實之認定，然
      依上述說明，被告所辯乙節並非必屬無稽，則被告果否有
      此幫助詐欺之事實，自仍有其合理懷疑之處，當不得僅憑
      上述可能對被告不利之若干疑點，即推測或擬制被告有此
      犯罪事實，其理甚屬灼然。
六、綜上所述，被告究否確有幫助詐欺取財之犯行，尚無足夠之
    證據予以證明，本院認為仍存有合理之懷疑，猶未到達確信
    其為真實之程度，自不能遽認被告確有被訴之此等犯行。此
    外，檢察官復未提出其他積極證據，資以證明被告確有其所
    指之犯行，揆諸首揭法律規定與說明，既無足夠證據確信聲
    請意旨之指述為真實，不能證明被告犯罪，本院自應為被告
    無罪判決之諭知。
據上論斷，應依刑事訴訟法第452 條、第301 條第1 項，判決如
主文。
本件經檢察官林郁芬到庭執行職務。
中    華    民    國    100    年    6    月    9     日
                   刑事第二庭審判長法  官  徐培元
                                   法  官  丁俞尹
                                   法  官  陳秋君
以上正本證明與原本無異。
如不服本判決應於收受判決後10日內向本院提出上訴書狀，並應
敘述具體理由。其未敘述上訴理由者，應於上訴期間屆滿後20日
內向本院補提理由書( 均須按他造當事人之人數附繕本) 「切勿
逕送上級法院」。
                                   書記官  吳采蓉
中    華    民    國   100    年    6     月    10    日
附表：
┌─┬────┬───────┬────┬────────────┬─────────┐
│編│被害人  │匯款時間      │匯款金額│詐騙方式                │匯入帳號          │
│號│        │              │        │                        │                  │
├─┼────┼───────┼────┼────────────┼─────────┤
│1 │李珮榮  │99年4月22日15 │6,100元 │詐騙集團成員於99年4月22 │被告李志星申辦之國│
│  │        │時許          │        │日14時許，在奇摩拍賣網站│泰世華銀行中壢分行│
│  │        │              │        │，佯稱販售天地合補含鐵玫│之帳號013—       │
│  │        │              │        │瑰四物飲（36入/盒），使 │000000000000號帳戶│
│  │        │              │        │李珮榮陷於錯誤，於左列時│。                │
│  │        │              │        │間，使用網路ATM，而匯款 │                  │
│  │        │              │        │6100元至被告李志星之帳戶│                  │
│  │        │              │        │內。                    │                  │
├─┼────┼───────┼────┼────────────┼─────────┤
│2 │林宗毅  │99年4月22日22 │10,500元│詐騙集團成員於雅虎奇摩拍│被告李志星申辦之國│
│  │        │時30分        │        │賣網站，佯稱販售手機，使│泰世華銀行中壢分行│
│  │        │              │        │林宗毅陷於錯誤，於左列時│之帳號013—       │
│  │        │              │        │間，使用網路ATM，而匯款 │000000000000號帳戶│
│  │        │              │        │10,500元至被告李志星之帳│。                │
│  │        │              │        │戶內。                  │                  │
├─┼────┼───────┼────┼────────────┼─────────┤
│3 │施勻瑄  │99年4月22日18 │4,200元 │詐騙集團成員於雅虎奇摩之│被告李志星申辦之國│
│  │        │時52分        │        │拍賣網站，佯稱販售黛珂保│泰世華銀行中壢分行│
│  │        │              │        │濕美容液2瓶，使施勻瑄陷 │之帳號013—       │
│  │        │              │        │於錯誤，於左列時間，至台│000000000000號帳戶│
│  │        │              │        │中市○○路318號之福安郵 │。                │
│  │        │              │        │局ATM，而匯款4200元，至 │                  │
│  │        │              │        │被告李志星之帳戶內。    │                  │
├─┼────┼───────┼────┼────────────┼─────────┤
│4 │陳幼唐  │99年4月23日上 │3,500元 │詐騙集團成員於99年4月21 │被告李志星申辦之國│
│  │        │午8時10分許   │        │日22時11分許，在奇摩拍賣│泰世華銀行中壢分行│
│  │        │              │        │網站，佯稱販售SONY錄音筆│之帳號013—       │
│  │        │              │        │，使陳幼唐陷於錯誤，於左│000000000000號帳戶│
│  │        │              │        │列時間，至新竹市東區光復│。                │
│  │        │              │        │路2段99號之郵局，匯款   │                  │
│  │        │              │        │3,500元至被告李志星之帳 │                  │
│  │        │              │        │戶內。                  │                  │
├─┼────┼───────┼────┼────────────┼─────────┤
│5 │陳瑩真  │99年4月23日上 │3,500元 │詐騙集團成員於99年4月19 │被告李志星申辦之國│
│  │        │午9時41分     │        │日14時許，在奇摩拍賣網站│泰世華銀行中壢分行│
│  │        │              │        │，佯稱販售SONY錄音筆，使│之帳號013—       │
│  │        │              │        │陳瑩真陷於錯誤，於左列時│000000000000號帳戶│
│  │        │              │        │間，至臺北市○○街246號 │。                │
│  │        │              │        │統一超商之ATM，匯款3,500│                  │
│  │        │              │        │元至被告李志星之帳戶內。│                  │
├─┼────┼───────┼────┼────────────┼─────────┤
│6 │徐雅雯  │99年4月23日上 │2,150元 │詐騙集團成員於99年4月23 │被告李志星申辦之國│
│  │        │午10時許      │        │日，在奇摩拍賣網站，佯稱│泰世華銀行中壢分行│
│  │        │              │        │販售高絲KOSE藥用雪肌精化│之帳號013—       │
│  │        │              │        │妝水360ml兩盒，使徐雅雯 │000000000000號帳戶│
│  │        │              │        │陷於錯誤，於左列時間，至│。                │
│  │        │              │        │國泰世華銀行忠孝分行，匯│                  │
│  │        │              │        │款2,150元至被告李志星之 │                  │
│  │        │              │        │帳戶內。                │                  │
│  │        │              │        │                        │                  │
├─┼────┼───────┼────┼────────────┼─────────┤
│7 │薛詠瑋  │99年4月23日14 │1,650元 │詐騙集團成員於99年4月22 │被告李志星申辦之國│
│  │        │時45分許      │        │日16時30分許，在奇摩拍賣│泰世華銀行中壢分行│
│  │        │              │        │網站，佯稱販售天使之音胎│之帳號013—       │
│  │        │              │        │音器，使薛詠瑋陷於錯誤，│000000000000號帳戶│
│  │        │              │        │於左列時間，至臺北縣五股│。                │
│  │        │              │        │鄉○○路48號1樓中國信託 │                  │
│  │        │              │        │銀行，匯款1,650元至被告 │                  │
│  │        │              │        │李志星之帳戶內。        │                  │
└─┴────┴───────┴────┴────────────┴─────────┘